ACORDAO-COMPLETO-2465514

ACÓRDÃO 894/2021 ATA 13/2021 - PLENÁRIO

VISTOS, relatados e discutidos estes autos de pedidos de reexame interpostos pelo sr. Clayson Amaral Rodrigues, ex-prefeito de Batalha/PI, e pelo sr. Walber Coelho de Almeida Rodrigues, então pregoeiro e presidente da Comissão Permanente de Licitação, contra o Acórdão 1103/2020-TCU-Plenário, 
ACORDAM os Ministros do Tribunal de Contas da União, reunidos em sessão do Plenário, ante as razões expostas pelo Relator, em:
9.1. conhecer dos pedidos de reexame interpostos pelos srs. Clayson Amaral Rodrigues e Walber Coelho de Almeida Rodrigues, com fulcro no art. 48 da Lei 8.443/1992, para, no mérito, negar-lhes provimento; e
9.2. dar ciência desta deliberação ao denunciante, ao Fundo Nacional de Saúde e ao Município de Batalha/PI.

Pedidos de reexame interpostos contra acórdão que aplicou multa aos recorrentes em decorrência de diversas adesões irregulares a ata de registro de preços referente a pregão cujo objeto foi a contratação de empresas especializadas no fornecimento de medicamentos, material hospitalar, material laboratorial, móveis hospitalares, entre outros.

Município de Batalha/PI; Município de Timon/MA.

3. Interessados/Responsáveis/Recorrentes:
3.1. Interessados: Droga Rocha Distribuidora de Medicamentos Ltda - Epp (05.348.580/0001-26); Médica Hospitalar Comércio e Representações Ltda. - Epp (05.750.248/0001-93); Remoel Equipamentos Médicos e Odontológicos Eireli (00.941.725/0001-84); Up Med do Brasil Ltda. (06.256.576/0001-09)
3.2. Responsáveis: Clayson Amaral Rodrigues (XXX.687.513-XX); D R C Comércio Ltda. - EPP (04.651.057/0001-01); Donaldo Gie Nogueira Eireli (02.470.780/0001-69); Luciano Ferreira de Sousa (XXX.947.803-XX); Marcio de Souza Sa (XXX.938.583-XX); R. O. Carvalho do Nascimento (05.577.401/0001-22); Teresinha de Jesus Cardoso Alves (XXX.078.053-XX); Walber Coelho de Almeida Rodrigues (XXX.306.183-XX)
3.3. Recorrentes: Clayson Amaral Rodrigues (XXX.687.513-XX); Walber Coelho de Almeida Rodrigues (XXX.306.183-XX).

13.1. Ministros presentes: Ana Arraes (Presidente), Walton Alencar Rodrigues, Benjamin Zymler (Relator), Augusto Nardes, Aroldo Cedraz, Raimundo Carreiro, Bruno Dantas, Vital do Rêgo e Jorge Oliveira.
13.2. Ministros-Substitutos presentes: Augusto Sherman Cavalcanti, Marcos Bemquerer Costa, André Luís de Carvalho e Weder de Oliveira.

ACORDAO-COMPLETO-2523153

Acórdão 195/2022 - Plenário

ACORDAO-COMPLETO-2562792

Acórdão de Relação 2650/2022 - Plenário

Acórdão de Relação

BENJAMIN ZYMLER

Ministro Walton Alencar Rodrigues.

Adoto como relatório a instrução elaborada por auditor da Secretaria de Recursos (peça 306) , que contou com a anuência da chefia imediata (peça 307) :
"Examina-se, nesta fase processual, pedidos de reexames interpostos por Clayson Amaral Rodrigues (peça 264) , ex-prefeito Municipal de Batalha/PI, e Walber Coelho de Almeida Rodrigues (peça 280) , então pregoeiro e presidente da Comissão Permanente de Licitação (CPL) , em face do Acórdão 1103/2020-TCU-Plenário (peça 233) , relator Ministro Walton Alencar Rodrigues, cujo teor transcreve-se abaixo:
VISTOS, relatados e discutidos estes autos de denúncia acerca irregularidades praticadas na adesão de quarenta municípios dos Estados do Piauí e Ceará, além do Município de Timon/MA, à Ata de Registro de Preços 2/2013, cujo órgão gerenciador foi o Município de Batalha/PI;
ACORDAM os ministros do Tribunal de Contas da União, reunidos em Sessão do Plenário, ante as razões expostas pelo Relator, em:
9.1. com fundamento nos artigos 234 e 235 do Regimento Interno, c/c o artigo 103, § 1º, da Resolução-TCU 259/2014, conhecer da denúncia para, no mérito, considerá-la procedente;
9.2. acolher as razões de justificativa de Luciano Ferreira de Sousa, ex-prefeito de Timon/MA;
9.3. acolher parcialmente as razões de justificativa de Teresinha de Jesus Cardoso Alves, ex-prefeita de Batalha/PI;
9.4. rejeitar as razões de justificativa de Clayson Amaral Rodrigues, ex-prefeito de Batalha/PI, e de Walber Coelho de Almeida Rodrigues, pregoeiro e presidente da CPL de Batalha/PI; 
9.5. aplicar aos responsáveis citados nos subitens 9.3 e 9.4, individualmente, a multa prevista no art. 58, inciso II, da Lei 8.443/1992, nos valores a seguir, fixando-lhes prazo de quinze dias, a contar das respectivas notificações, para comprovarem, perante o Tribunal (art. 214, inciso III, alínea "a", do Regimento Interno) , o recolhimento das dívidas aos cofres do Tesouro Nacional, atualizadas monetariamente desde a data do presente acórdão até a data dos efetivos recolhimentos, se forem pagas após o vencimento, na forma da legislação em vigor;
	Responsável
	Multa (R$) 

	Teresinha de Jesus Cardoso Alves
	10.000,00

	Clayson Amaral Rodrigues
	20.000,00

	Walber Coelho de Almeida Rodrigues
	25.000,00

9.6. autorizar, desde logo, nos termos do art. 28, inciso II, da Lei 8.443/1992, a cobrança judicial das dívidas, caso não atendidas as notificações;
9.7. dar ciência deste acórdão ao denunciante, ao Fundo Nacional de Saúde e aos Municípios de Batalha/PI e de Timon/MA;
9.8. levantar o sigilo dos autos, exceto quanto à identidade do denunciante, nos termos do art. 55 da Lei 8.443/1992.
	HISTÓRICO
Cuidam os autos de denúncia versando sobre eventuais irregularidades praticadas na adesão de cerca de 50 (cinquenta) municípios dos Estados do Piauí, além do município de Timon/MA à Ata de Registro de Preços 2/2013 (ARP) , cujo órgão gerenciador foi o município de Batalha/PI.
A ata resultou do Pregão Presencial SPR 2/2013, cujo objeto foi a contratação de empresas especializadas no fornecimento de medicamentos, material hospitalar, material laboratorial, móveis hospitalares, materiais permanentes, equipamentos, material para curativos, material de consumo odontológico, instrumental odontológico e equipamentos para laboratório de prótese dentária, a serem pagos com recursos do Fundo Único de Saúde (FUS) , Piso de Atenção Básica (PAB) e Assistência Farmacêutica Básica, entre outras fontes (peça 81, p. 6) . 
 Após o regular desenvolvimento dos autos, o Plenário deste Tribunal de Contas da União (TCU) , por meio do Acórdão 1103/2020, cominou multa a Clayson Amaral Rodrigues, Walber Coelho de Almeida Rodrigues e Teresinha de Jesus Cardoso Alves, com fundamento no art. 58, inciso II, da Lei 8.443/1992.
Nesta opurtunidade, cumpre-nos examinar os pedidos de reexame interpostos por Clayson Amaral Rodrigues (peça 264) e Walber Coelho de Almeida Rodrigues (peça 280) . A Sra. Teresinha de Jesus foi notificada do decisum por meio do Ofício 22155/2020-TCU/Seproc (peças 252 e 266) , porém não ingressou com o apelo. 
	ADMISSIBILIDADE
Os pedidos de reexame foram conhecidos pelo Exmo. Ministro Benjamin Zymler com fundamento no art. 48 da Lei 8.443/1992 (peça 286) , com a suspensão dos efeitos dos itens 9.1, 9.4, 9.5 e 9.6 do Acórdão 1103/2020-TCU-Plenário. 
	MÉRITO                                                                                                                                                                                                                                                                                                                                                                                                                                                                                                                                                                                                                                                                                                                                                                                                                                                                                                                                                                                                                                                                                                                                                                                                                                                                                                                                                                                                                                                                                                                                                                                                                                                                                                                                                                                                                                                                                                                                                                                                                                                                                                                                                                                                                                                                                                                                                                                                                                                                                                                                                                                                                                                                                                                                                                                                                                                                                                                                                                                                                                                                                                                                                                                                                                                                                                                                                                                                                                                                                                                                                                                                                                                                                                                                                                                                                                                                                                                                                                                                                                                                                                                                                                                                                                                                                                                                                                                                                                                                                                                                
	Delimitação 
Constitui objeto do recurso definir se:
a presente denúncia deve ser arquivada;
haveria irregularidade na celebração de 48 (quarenta e oito) Atos de Cooperação com diversos municípios dos estados do Maranhão e do Piauí, sem que o edital do Pregão Presencial 2/2013 previsse a adesão posterior por órgão não participante ("carona") ;
a utilização, no Pregão Presencial 2/2013, da forma presencial, sem que tenha sido comprovada e justificada a inviabilidade da utilização da forma eletrônica;
houve irregularidade na Ata de Registro de Preços 2/2013, em face da ausência de indicação dos quantitativos dos itens registrados e de informações sobre a classificação dos fornecedores registrados;
este Tribunal poderia cominar sanção pecuniária ao Sr. Walber Coelho de Almeida Rodrigues, tendo em vista que o Tribunal de Contas do Estado do Piauí lhe cominou multa de 200 UFR-PI (peça 280, p. 6-8) ;
haveria necessidade de notificar os Municípios que aderiram à Ata de Registro de Preços 2/2013 (peça 280, p. 19-21) ; e
 ocorreu a prescrição da pretensão punitiva.
		Da análise do pedido de arquivamento da denúncia (peça 280, p. 3-5 e 15-19) 
 Walber Coelho de Almeida Rodrigues aduz (p. 4-5) que este Tribunal deveria considerar a denúncia prejudicada e arquivá-la com fundamento no art. 169, inciso V, do RI/TCU, conforme proposta (peça 213) da SecexAgroAmbiental.
Assevera, ainda, que o Ministério Público da Comarca de Batalha também propôs o arquivamento da ação.
	Análise 
A SecexAgroAmbiental propôs o arquivamento da denúncia, com fulcro no inciso V do art. 169 do RITCU, por entender que o processo tinha cumprido o objetivo para o qual foi constituído (peça 213, p. 19, itens 103-107) . 
 Todavia, o Plenário deste Tribunal acolheu o entendimento do Ministro Walton Alencar Rodrigues pelo não arquivamento "tendo em vista a gravidade das irregularidades apontadas e a materialidade do conjunto de itens adjudicados por meio da Ata de Registro de Preços 2/2013 - R$ 5.606.737,45 -, além das quarenta comprovadas adesões à ata (peça 212, p.7-8) que certamente incrementaram o valor total contratado" (peça 234, p. 3) . 
Logicamente, o parecer emitido por uma Secretaria deste Tribunal não vincula o Colegiado, como também não vincula o entendimento do Ministério Público da Comarca de Batalha.  É que sentença proferida pelo juízo cível, sob qualquer fundamento, não vincula a decisão proferida pelo TCU. Apenas a sentença absolutória no juízo criminal fundada no reconhecimento da inexistência material do fato ou na negativa de autoria tem habilidade para impedir a responsabilização civil e administrativa do agente. 
Assim, "o despacho de arquivamento do procedimento extrajudicial" (peça 280, p. 5) não tem o condão de ensejar o arquivamento da presente denúncia.  
	Da análise da celebração de 40 (quarenta) Atos de Cooperação com diversos municípios dos estados do Maranhão e do Piauí (peças 280, p. 11-12 e 264, p. 14) 
Walber Coelho de Almeida Rodrigues, então pregoeiro e presidente da CPL, alega que "o Município de Batalha realizou diversos processos de SRP, e alguns Municípios do Estado do Piauí pediram carona para o Município, onde alguns foram autorizados (termo de liberação assinado pelo gestor) e outros foram negados e ainda na época muitas delas foram canceladas, tendo em vista que o gestor só ficou no poder até 24 de maio de 2013 (...) e outras foram apenas por 03 (três) meses em caráter provisório" (peça 280, p. 10) . 
Assere que "as adesões nem sempre foram autorizadas para todos os itens, e sim para alguns itens dos lotes do Pregão nº . 002/2013" e que "algumas liberações foram também para outros procedimentos realizados pela Municipalidade" (p. 11) . 
Diz que as liberações "NÃO ERAM AUTORIZADOS PELO PREGOEIRO E NEM PELO GERENCIADOR e sim pelo GESTOR, assim, não se deve trazer a responsabilidade para uma pessoa que NÃO AUTORIZOU A ADESÃO" e que "o fato de assinar em alguns processos termos de Cooperação não o vincula, haja vista que o mesmo não tinha o poder e nem o dever de fazer e não fez as liberações" (p. 11-12) .
Por sua vez, Clayson Amaral Rodrigues, ex-prefeito, discorre acerca do Sistema de Registro de Preços (SRP, peça 264, p. 5-11) , reitera que o número de 48 (quarenta e oito) Atos de Cooperação com diversos municípios dos estados do Piauí e Maranhão "não corresponde à realidade, tendo havido equívoco na denúncia ao misturar adesões de todos os pregões para registro de preços realizados pelo município para aquisição, entre outros, de gêneros alimentícios, de merenda escolar, de materiais gráficos e de informática" e que "algumas solicitações foram negadas, muitos atos cancelados e outros celebrados em caráter provisório, por apenas três meses, tendo em vista que foi prefeito interino, de1°/1/2013 a 24/5/2013" (p. 14) 
Ademais, sustenta que "poder-se-ia utilizar a ata de registro de preços além da esfera de governo" (p. 7) , nos termos do art. 8º do Decreto 3.931/2001 e da doutrina de Jacoby. Porém, assevera que a partir da "Orientação Normativa nº 21/09 da Advocacia-Geral da União tal hipótese seria considerada inviável" (p. 8) . 
	
	Análise
Primeiramente, cabe analisar o argumento do ex-prefeito Clayson Amaral Rodrigues de que "poder-se-ia utilizar a ata de registro de preços além da esfera de governo" (p. 7) . Desde já, esclarece-se que este Tribunal não decidiu pela impossibilidade legal de órgãos ou entidades municipais aderirem a ata de registro de preços (ARP) . 
O cerne da questão foi a extrapolação em pelo menos dez vezes do limite estabelecido no art. 22, § 4º, do Decreto 7.892/2013 em razão da celebração de atos de cooperação técnica que previram a contratação de 100% dos itens registrados na Ata 2/2013; ou seja, não se vedou que outros órgãos ou entidades municipais não participantes ("caronas") aderissem à ARP. O que este Tribunal questionou foi a extrapolação dos limites totais globais previstos no §4º-A do art. 22 do Decreto 7.892/2013, transcrito, no que interessa, abaixo:
CAPÍTULO IX
DA UTILIZAÇÃO DA ATA DE REGISTRO DE PREÇOS POR ÓRGÃO OU ENTIDADES NÃO PARTICIPANTES
Art. 22. Desde que devidamente justificada a vantagem, a ata de registro de preços, durante sua vigência, poderá ser utilizada por qualquer órgão ou entidade da administração pública federal que não tenha participado do certame licitatório, mediante anuência do órgão gerenciador.
§ 1º Os órgãos e entidades que não participaram do registro de preços, quando desejarem fazer uso da ata de registro de preços, deverão consultar o órgão gerenciador da ata para manifestação sobre a possibilidade de adesão.
 (...) 
§ 2º Caberá ao fornecedor beneficiário da ata de registro de preços, observadas as condições nela estabelecidas, optar pela aceitação ou não do fornecimento decorrente de adesão, desde que não prejudique as obrigações presentes e futuras decorrentes da ata, assumidas com o órgão gerenciador e órgãos participantes.
 (...) 
§ 4º-A Na hipótese de compra nacional: (Incluído pelo Decreto nº 9.488, de 2018) (Vigência) 
I - as aquisições ou as contratações adicionais não excederão, por órgão ou entidade, a cem por cento dos quantitativos dos itens do instrumento convocatório e registrados na ata de registro de preços para o órgão gerenciador e para os órgãos participantes; e (Incluído pelo Decreto nº 9.488, de 2018) (Vigência) 
II - o instrumento convocatório da compra nacional preverá que o quantitativo decorrente das adesões à ata de registro de preços não excederá, na totalidade, ao quíntuplo do quantitativo de cada item registrado na ata de registro de preços para o órgão gerenciador e para os órgãos participantes, independentemente do número de órgãos não participantes que aderirem. (Incluído pelo Decreto nº 9.488, de 2018) (Vigência) 
 (...) 
§ 9º É facultada aos órgãos ou entidades municipais, distritais ou estaduais a adesão a ata de registro de preços da Administração Pública Federal.
9º-A Sem prejuízo da observância ao disposto no § 3º, à hipótese prevista no § 9º não se aplica o disposto nos § 1º-A e § 1º-B no caso de órgãos e entidades de outros entes federativos. (Incluído pelo Decreto nº 9.488, de 2018) (Vigência) (grifos acrescidos) 
Como se vê, o §9º do art. 22 do Decreto 7.892/2013 facultou a adesão a ata de registro de preços da Administração Pública Federal por parte de órgãos ou entidades municipais, distritais ou estaduais, porém, nos termos o inciso III do art. 9 do referido Decreto, o edital de licitação para registro de preços deveria conter "estimativa de quantidades a serem adquiridas por órgãos não participantes, observado o disposto no § 4º do art. 22, no caso de o órgão gerenciador admitir adesões". 
Ou seja, fazia-se mister a inserção de cláusula no edital do Pregão Presencial SPR 2/2013 que previsse a possibilidade de adesão à ata de registro de preços por órgãos ou entidades não participantes do planejamento da contratação ("carona") , conforme entendimento pacífico deste Tribunal (v.g Acórdãos Plenário 224/2020, Rel. Ministro Vital do Rego; 2037/2019, Rel. Ministro Augusto Sherman; e Acórdão 311/2018, Rel. Ministro Bruno Dantas) .
Nesse sentido, não há vedação legal de um órgão/ente municipal a outro, desde que respeitados os limites totais individuais e globais, e haja previsão no edital do certame. O Pregão Presencial SRP N° 002/2013 - CPL/PMB (peça 198, p. 12-44) não previu a possibilidade de posteriores adesões por outros órgãos ou entidades não participantes ("caronas") , conforme determinam os arts. 9º, inciso III, e 22, §4º-A, do Decreto 7.892/2013, razão pela qual se entende que não havia a possibilidade de adesão à ata por não participantes. 
Frisa-se que a decisão a quo não chegou a vedar, no caso concreto, a adesão dos "caronas", tendo tão somente considerado ilegal a extrapolação em pelo menos dez vezes (10x) do limite estabelecido no art. 22, § 4º, do Decreto 7.892/2013, em face das celebrações de atos de cooperação técnica que previram a contratação de 100% dos itens registrados na Ata 2/2013.
No caso concreto, a Prefeitura de Batalha/PI celebrou e publicou 40 (quarenta) Atos de Cooperação Técnica com outras prefeituras dos estados do Maranhão e Piauí, cujos objetos eram a adesão ao SPR do Município de Batalha/PI, na condição de "carona". 
Assim, considerando que o inciso II do § 4º-A do Decreto 7.892/2013 estabelece o quíntuplo do quantitativo de cada item registrado na ata de registro de preços para o órgão gerenciador e para os órgãos participantes como limite total global, o valor total das adesões dos caronas tinha como limite o valor de R$ 28.033.687,25, uma vez que a ata de registro de preços foi adjudicada por R$ 5.606.737,45 (vide Despacho do Ministro Walton Alencar Rodrigues, peça 32, p. 3) .
 Assim, considerando que o valor total das contratações resultantes de posteriores adesões atingiu ordem dos R$ 269 milhões, fica evidente a ilegalidade das adesões dos caronas. Doravante, analisar-se-á a culpabilidade do então pregoeiro e presidente da CPL e ex-prefeito. 
Walber Coelho de Almeida Rodrigues (ex-pregoeiro) e Clayson Amaral Rodrigues (ex-prefeito) foram chamados em audiência (peças 11 e 10, respectivamente) , no que concerne à questão do "carona", em face da: 
 (...) extrapolação em pelo menos dez vezes do limite estabelecido no art. 22, § 4º, do Decreto 7.892/2013 em razão da firmatura dos atos de cooperação técnica que preveem a contratação de 100% dos itens registrados na Ata 2/2013 com cerca de 50 municípios, com o objetivo de permitir aos municípios aderentes "Utilizar, provisoriamente, preços registrados nas Atas do SRP do Município que tem por objeto aquisição de medicamentos (farmácia básica, medicamentos comuns, medicamentos psicotrópicos) , material hospitalar, material laboratorial, móveis hospitalares, materiais permanentes, equipamentos, material para curativos, aquisição de material de consumo odontológico, instrumental odontológico e equipamentos para laboratório de prótese dentária - Pregão Presencial 2/2013".
 A fim de subsidiar a análise de responsabilidade deles, transcreve-se excerto do voto condutor do decisum (peça 234) proferido pelo Ministro Walton Alencar Rodrigues, verbis:
A instrução da Unidade Técnica, peça 175, p.3, informa que Teresinha de Jesus Cardoso Alves foi eleita prefeita do Município de Batalha/PI, mandato de 2013 a 2016, e Clayson Amaral Rodrigues, vereador da câmara municipal do mesmo município. Porém, Clayson Amaral Rodrigues permaneceu interinamente no cargo de prefeito, no período de janeiro a maio de 2013, razão pela qual assinou diversos Atos de Cooperação Técnica entre a Prefeitura de Batalha/PI e outros municípios.
 (...) 
Clayson Amaral Rodrigues, ex-prefeito do Município de Batalha/PI, e Walber Coelho de Almeida Rodrigues, pregoeiro e presidente da CPL de Batalha/PI, assinaram o edital do Pregão Presencial SPR 2/2013 (peça 198, p. 44) . O pregoeiro adjudicou o objeto do pregão às empresas cadastradas na ata (peça 19, p.43) , e ex-prefeito homologou a licitação (peça 19, p. 44) . 
Clayson Amaral Rodrigues, subscreveu além do edital de licitação, várias autorizações de adesão à ata de registro de preços dele resultante. Justificou o deferimento das adesões à ata de registro de preços decorrente do Pregão Presencial SRP 2/2013 em dispositivo do Decreto 3.931/2001, revogado antes da realização do processo licitatório. 
De acordo com art. 8º e parágrafos do Decreto 3.931/2001 (revogado) , alterado pelo Decreto 4.342/2002, o único limite imposto à adesão de caronas recaía sobre o quantitativo disponível para cada órgão ou entidade, que era de 100% do quantitativo registrado. A possibilidade de adesão praticamente ilimitada, tanto em número de órgãos carona, quanto em termos quantitativos, levou ao desvirtuamento do Sistema de Registro de Preços. O Decreto 7.892/2013, publicado em 23/1/2013, revogou os decretos 3.931/2001 e 4.342/2002, manteve o limite de adesão, por órgão, em 100% (art. 22, § 3º) , e fixou a adesão total em até o quíntuplo da quantidade registrada (§ 4º) .
O edital de licitação do Pregão Presencial SPR 2/2013 foi publicado em 26/2/2013 (peça 70, p.41) , portanto, após a publicação do Decreto 7.892/2013, devendo submeter-se ao normativo.
Clayson Amaral Rodrigues declarou que o número de quarenta e oito adesões à ata não corresponde à realidade, tendo em vista que foram contabilizadas adesões a todos os pregões para registro de preços realizados pelo Município de Batalha/PI e que algumas solicitações foram negadas, muitos atos foram cancelados e outros foram celebrados em caráter provisório, por apenas três meses. O ex-prefeito, porém, não mencionou quantas foram as adesões à ata, não informou o número das autorizações canceladas, tampouco encaminhou documentos comprobatórios dessas afirmações.
 (...) 
Portanto, de acordo com o Relatório de Fiscalização 30-DFAM-TCE/PI (peça 212, p.7 e 8) , quarenta entes aderiram à ARP 2/2013 de Batalha conforme os extratos publicados no DOM.
Nestes autos, há documentos comprovando que o responsável concedeu autorizações de adesão à ata aos Municípios de Cocal da Telha/PI (peça 24, p. 9/13) ; Gilbués/PI (peça 24, p. 14/17) ; Simplício Mendes/PI (peça 24, p. 18/19) ; Timon/MA (peça 24, p. 20/24) ; Barras/PI (peça 26, p. 21/26; Cocal/PI (peça 26, p. 27/32; Luzilândia/PI (peça 26, p. 33/38) ; Lagoa de São Francisco/PI (peça 26, p. 39/44) ; e São Miguel do Tapuio/PI (peça 26, p. 45/49) .
 (...) 
Walber Coelho de Almeida Rodrigues, pregoeiro e presidente da CPL de Batalha/PI, apresentou o mesmo argumento de Clayson Amaral Rodrigues de que o número de adesões à ata denunciado (cerca de 50) não corresponde à realidade, tendo em vista que foram contabilizados atos referentes a todos os pregões para registro de preços realizados pelo município. 
 (...) 
Propugnou que quem autorizou as adesões à Ata de Registro de Preço 2/2013 foi o gestor à época. Entretanto, conforme demonstrado no DOM/PI, peça 1, p. 24-27 e 43-44, ainda que não fosse sua competência, Walber Coelho de Almeida Rodrigues assinou 21 atos de cooperação, tendo, portanto, firmado a maior parte das adesões.
As justificativas quanto às irregularidades no edital de licitação, na ata de registro de preços e no deferimento das adesões apresentadas por Walber Coelho de Almeida Rodrigues coincidem com aquelas trazidas pelo ex-prefeito Clayson Amaral Rodrigues e, conforme já exposto, não merecem acolhida.
Como se vê, não resta dúvida que Walber Coelho de Almeida Rodrigues, então pregoeiro e presidente da CPL de Batalha/PI, assinou 21 atos de cooperação; ou seja, mais de 50% (cinquenta por cento) dos 40 (quarenta) Atos de Cooperação. Essa questão fora esclarecida também pelo Ministro Walton Alencar Rodrigues no voto (peça 273) condutor do Acórdão 1539/2020-TCU-Plenário, prolatado em sede de embargos. Eis excerto do voto:
Porém, a redação dos termos de cooperação técnica (idêntica para todos eles) não deixa dúvidas de que se tratou de autorização, ainda que provisória, para a adesão de 100% dos lotes da ata, conforme transcrevo a seguir:
"EXTRATO PARA PUBLICAÇÃO
PROCESSO ADMINISTRATIVO 084/2013-PMB/P1
ATO DE COOPERAÇÃO TÉCNICA 083/13 - PREFEITURA MUNICIPAL DE BATALHA - PMB-PI X PREFEITURA MUNICIPAL DE CAMPO LARGO DO PIAUÍ - PI
Partes: PREFEITURA MUNICIPAL DE BATALHA X PREFEITURA MUNICIPAL DE CAMPO LARGO DO PIAUÍ - PI
Objeto: Adesão ao SPR do Município de Batalha-PI, na condição de carona - Possibilidade Jurídica.
Objetivo: Utilizar, provisoriamente, preços registrados nas Atas do SPR do Município que tem por objeto Aquisição de medicamentos (Farmácia Básica, medicamentos comuns, medicamentos psicotrópicos) , material hospitalar, material laboratorial, móveis hospitalares, materiais permanentes, equipamentos, material para curativos, aquisição de material odontológico, instrumental odontológico e equipamentos para laboratório de prótese dentária - Pregão presencial Nº 002/2013, Ata Extrato Parcial I 05/04/13 - ATUALIZAÇÕES
ITENS REQUERIDOS: 100%
Finalidade: Otimizar contratações de interesse da requerente de natureza provisória.
Fundamento Legal: Decreto municipal 0003/13
Outras informações: PREFEITURA MUNICIPAL DE BATALHA/PI" (peça 1, p. 44 - grifei) 
O extrato da Ata de Registro de Preços publicado no Diário oficial dos Municípios do Piauí foi o único documento acostado a esses autos a título de ata de registro de preços resultante do Pregão Presencial 2/2013. O conteúdo desse extrato está em desacordo com o art. 11 do Decreto 7892/2013 que exige o registro das informações sobre os quantitativos de cada item licitado e a ordem de classificação dos fornecedores registrados, bem como a indicação da empresa vencedora. Por essa razão, o extrato publicado foi considerado manifestamente irregular. (grifos acrescidos) 
Por sua vez, o ex-prefeito Clayson Amaral Rodrigues assinou o edital do Pregão Presencial SPR 2/2013 (peça 198, p. 44) ; homologou o Pregão Presencial com registro de preços nº 002/2013 (peça 19, p. 44) , sem que fosse informada a classificação das propostas de cada sociedade empresária; e subscreveu várias autorizações de adesão à ata de registro de preços, dentre os quais aos Municípios de Cocal da Telha/PI (peça 24, p. 9/13) ; Gilbués/PI (peça 24, p. 14/17) ; Simplício Mendes/PI (peça 24, p. 18/19) ; Timon/MA (peça 24, p. 20/24) . 
Ademais, ao contrário da alegação dos responsáveis, quase todas as adesões foram autorizadas para 100% do objeto; ou seja, todos os itens, nos termos do parecer da Diretoria de Fiscalização da Administração Municipal do Tribunal de Contas do Estado do Piauí (peça 212, p. 7-8) .  
	Da análise da modalidade pregão utilizada (presencial em vez da forma eletrônica) do Pregão Presencial 2/2013 (peças 264, p. 9 e 280, p. 14-15) 
Walber Coelho alega que "o Município não tinha as condições, a viabilidade, os equipamentos, dentre outros, para a realização do pregão na forma eletrônica" (peça 280, p. 15) , que "a Lei não obrigava a época à utilização do Pregão Eletrônico" (p. 14) e que a opção pelo Pregão Presencial decorreria da prerrogativa de escolha que possuía a Administração. 
 Ademais, assere que "a realização do Pregão, na sua forma Eletrônica, tem acarretado alguns sérios problemas para os órgãos públicos de menor porte, a exemplo desta Prefeitura, o mesmo não ocorrendo quando do Pregão na sua forma Presencial, que demanda e demonstra maior interesse por parte dos participantes, justamente pela necessidade da presença física do licitante" (peça 280, p. 14) .
Clayson Amaral, por sua vez, argui que "nos casos em que as compras e contratações de bens e serviços comuns, realizadas no âmbito da União, dos Estados, do Distrito Federal e dos Municípios, forem efetuadas por meio do SRP, poder-se-á adotar a modalidade pregão" (peça 264, p. 9) 
	Análise
O Ministro Walton Alencar Rodrigues deixou assente no voto condutor do decisum que deveria constar do processo de licitação, nos termos do art. 4º, § 1º, do Decreto 5.450/2005, a justificativa da inviabilidade da utilização da forma eletrônica, e que tal fato não constava na cópia do processo administrativo que culminou no Pregão Presencial SPR 2/2013 (peças 81 e 82) " (peça 234, p. 7) . 
De fato, o §1º do art. 4 do Decreto 5.450/2005, que regulamenta o pregão, na forma eletrônica, para aquisição de bens e serviços comuns, estatui que "§ 1º O pregão deve ser utilizado na forma eletrônica, salvo nos casos de comprovada inviabilidade, a ser justificada pela autoridade competente" (grifos acrescidos) . Ou seja, a expressão "deve ser" representa uma obrigação, um dever, de realizar o procedimento na forma eletrônica, a não ser que o gestor apresente as razões de fato e de direito de forma anterior ao certame justificando, previamente, o porquê de realizar o certame sob a forma presencial. 
O entendimento pacífico deste Tribunal é no sentido de que, quando cabível a utilização da modalidade pregão, é irregular o uso do pregão presencial sem justificativa da comprovada inviabilidade de utilização da modalidade eletrônica, por contrariar o art. 4º, § 1º, do Decreto 5.450/2005 (v.g Acórdãos 740/2019, Rel. Marcos Bemquerer e 2290/2017, Rel. Ana Arraes, ambos do Plenário) .
 Assim, permanece a irregularidade, visto que não constou no procedimento licitatório a justificativa e a comprovação da inviabilidade da utilização da forma eletrônica.
	Da análise da ausência de indicação dos quantitativos dos itens registrados e ordem de classificação dos fornecedores registrados no Pregão Presencial 2/2013 (peças 260, p. 14-15 e  280, p. 12-13) 
Walber Coelho afirma "foi publicado o resumo final do extrato das empresas que foram classificadas no certame, onde lá consta: Item, empresas classificadas, Produto, marca, valor unitário de cada item licitado" (p. 13, grifos no original) no dia 05 de abril de 2013, na Edição MMCCCXVII do Diário Oficial dos Municípios do Piauí, Ano XI.  
Admite, que o quantitativo não aparece na publicação do extrato, porém diz que constava no processo licitatório.  Ademais, afirma que a publicação não era obrigatória e que não pode ser punido por não inserir no extrato de publicação o quantitativo.
Afirma que "quando da realização do processo foi disponibilizado aos interessados em participar da licitação o termo de referência, onde nele constava os lotes, itens, quantidade a serem futuramente adquiridos pelo Município" (p. 12) .
Sustenta, que, "no tocante a ordem de classificação, era costume do Município, quando da publicação do extrato dos preços finais, colocar na sequência os preços registrados, ou seja, onde quem aparece em primeiro é o primeiro, quem aparece em segundo é o segundo, e assim sucessivamente" (p. 12) . 
	Análise
A fim de subsidiar a análise, transcreve-se excerto do voto (peça 234, p. 6-7) condutor do decisum guerreado proferido pelo Ministro Walton Alencar Rodrigues que analisou a questão, verbis:
O ex-prefeito também não conseguiu esclarecer as irregularidades referentes à ausência de indicação dos quantitativos dos itens registrados e das informações sobre a classificação dos fornecedores registrados. Alegou que "era costume do Município (...) colocar na sequência dos preços registrados, ou seja, onde quem aparece em primeiro é o primeiro, quem aparece em segundo é o segundo, e assim sucessivamente, (...) ". Admitiu que aos quantitativos não constaram no extrato publicado, e justificou que estavam registrados no processo.
 (...) 
Admitiu que o quantitativo dos itens registrados não consta da publicação do extrato da ata, justificando que a informação está dentro do processo administrativo que culminou nas contratações. Apresentou, entre outros documentos, um Anexo de Quantitativos dos itens licitados, por lote, em papel timbrado do Município de Batalha/PI, sem mencionar de qual documento o "anexo" é parte. Comparando esse Anexo de Quantitativos aos documentos acostados à peça 82, p. 35 a 85, verifico que se trata do anexo ao edital de licitação, o que não atende ao previsto no art. 11 do Decreto 7.892/2013, quanto ao registro dos preços e quantitativos do licitante mais bem classificado, bem como daqueles que aceitarem cotar os bens ou serviços com preços iguais aos do licitante vencedor, na sequência da classificação do certame.
Ademais, a irregularidade foi esclarecida pelo Ministro Walton Alencar Rodrigues no voto (273, p. 3) condutor do Acórdão 1539/2020-TCU-Plenário (peça 272) que apreciou embargos de declaração   opostos por Walber Coelho de Almeida Rodrigues:
RELATÓRIO
O extrato da Ata de Registro de Preços publicado no Diário oficial dos Municípios do Piauí foi o único documento acostado a esses autos a título de ata de registro de preços resultante do Pregão Presencial 2/2013. O conteúdo desse extrato está em desacordo com o art. 11 do Decreto 7892/2013 que exige o registro das informações sobre os quantitativos de cada item licitado e a ordem de classificação dos fornecedores registrados, bem como a indicação da empresa vencedora. Por essa razão, o extrato publicado foi considerado manifestamente irregular. 
O Capítulo VI - Do registro de preços e da validade da ata - do Decreto 7.892/2013 dispõe que:
CAPÍTULO VI
DO REGISTRO DE PREÇOS E DA VALIDADE DA ATA
Art. 11. Após a homologação da licitação, o registro de preços observará, entre outras, as seguintes condições:
I - serão registrados na ata de registro de preços os preços e quantitativos do licitante mais bem classificado durante a fase competitiva;  (Redação dada pelo Decreto nº 8.250, de 2.014) 
 (...) 
IV - a ordem de classificação dos licitantes registrados na ata deverá ser respeitada nas contratações.  (Redação dada pelo Decreto nº 8.250, de 2.014) 
Não procede o argumento de que não eram obrigatórias as informações acerca do quantitativo e da ordem de classificação. A expressão "serão registradas" e a frase "a ordem de classificação dos licitantes registrados na ata deverá ser respeitada nas contratações" indicam uma obrigatoriedade, um dever, não havendo discricionariedade administrativa. 
Também não se pode acolher a alegação a respeito da ordem de classificação, de que "quem aparece em primeiro é o primeiro, quem aparece em segundo é o segundo". Esse costume do Município de Batalha somente demonstra que o ente municipal costumeiramente violava o Decreto 7.892/2013. 
	Da possibilidade de cominação de multa ao Sr. Walber Coelho de Almeida Rodrigues (peça 280, p. 6-8) 
Walber Coelho de Almeida Rodrigues transcreve excerto da instrução da SecexAgroAmbiental (peça 213, p. 19, item 103) , acolhida no relatório (peça 235, p. 20) que antecede o decisum, e argui que não poderia ser sancionado, tendo em vista que o TCE/PI já o houvera cominado multa pelo mesmo fato.
Apresenta decisum (peça 190, p. 4-5) do Tribunal de Contas do Estado do Piauí (TCE/PI) que lhe aplicou multa de 200 UFR-PI (peça 280, p. 6-7) .
Reconhece que a decisão daquele Tribunal não vincula este TCU, porém entende que não pode ser punido novamente com outro pagamento de multa pelo mesmo objeto.
	Análise
Este Tribunal, quando da prolação do Acórdão 1103/2020-TCU-Plenário, já tinha ciência de que o TCE/PI tinha proferido o Acórdão 2.653/2017 (vide peças 234, p. 6 e 190, p. 4-5) . 
Aquela unidade técnica de origem propôs arquivar a denúncia, com fundamento no art. 169, IV, do RI/TCU, por entender que havia "evidente sobreposição de esforços e duplicidade de atuação de diversos órgãos de controle" (peça 213, p. 20, item 104) , com fundamento no Acórdão 4998/2019-TCU-Segunda Câmara.
Entretanto, o Ministro Walton, no voto condutor do decisum, deixou assente que " A ata resultou do Pregão Presencial SPR 2/2013, cujo objeto foi a contratação de empresas especializadas no fornecimento de medicamentos, material hospitalar, material laboratorial, móveis hospitalares, materiais permanentes, equipamentos, material para curativos, material de consumo odontológico, instrumental odontológico e equipamentos para laboratório de prótese dentária, a serem pagos com recursos do Fundo Único de Saúde (FUS) , Piso de Atenção Básica (PAB) e Assistência Farmacêutica Básica, entre outras fontes (peça 81, p. 6) ; envolvendo, portanto, recursos federais" (peça 234, p. 1) .
Pois bem. Não há qualquer vedação para que este Tribunal comine multa a Walber Coelho de Almeida Rodrigues, então pregoeiro e presidente da CPL de Batalha/PI, pelas seguintes razões de fato e de direito expostas doravante. 
Primeiro, pois que o TCE/PI apreciou, por meio do Acórdão 2.653/2017 (peça 190, p. 4-5) , não só (como quis demonstrar com a sua transcrição, peça 280, p. 6) , as irregularidades ocorridas no âmbito do Pregão Presencial n° 002/2013 (TC/003485/2016) , mas também diversos outros processos. Ou seja, não se sabe se a sanção pecuniária cominada pelo órgão de controle Estadual tem fundamento nas irregularidades verificadas naquele certame, em outro processo ou no conjunto de irregularidades constantes nos diversos processos.  
Segundo, é que, conforme reconheceu Walber Coelho, "a matéria tratada nesses autos é de competência concorrente entre as diversas cortes de Contas" (peça 280, p. 7) .  Ou seja, a Ata de Registro de Preços 2/2013 tem origem no Pregão Presencial SPR 2/2013 cujo objeto foi o fornecimento de medicamentos e demais produtos que foram custeados "com recursos do Fundo Único de Saúde (FUS) , Piso de Atenção Básica (PAB) e Assistência Farmacêutica Básica, entre outras fontes (peça 81, p. 6) " (peça 234, p. 1) ; ou seja, envolvia, portanto, recursos federais e recursos Municipais. 
Nesse sentido, o TCU é que têm competência para apreciar os atos, os procedimentos e as despesas custeadas com os recursos federais e o TCE/PI aquelas pagas com recursos municipais. Em outras palavras, somente este Tribunal e não o Tribunal de Contas local é que poderia julgar se o Pregão Presencial SPR 2/2013 violou o Decreto 7.892/2013 no que concerne aos recursos originados do Fundo Único de Saúde (FUS) , Piso de Atenção Básica (PAB) e da Assistência Farmacêutica Básica.
Assim sendo, não havia qualquer vedação para que este Tribunal cominasse multa aos gestores. 
	Da análise da necessidade de notificação dos Municípios que aderiram à Ata de Registro de Preços 2/2013 (peça 280, p. 19-21) 
Walber Coelho de Almeida Rodrigues alega "necessidade de notificação dos possíveis municípios aderente, informados na denúncia, conforme citado na auditoria, para que os mesmos informem, o que realmente foi aderido, para que não tenha nenhum prejuízo" (p. 20) .
	Análise
Entende-se que é desnecessária, nessa fase processual, a notificação dos entes municipais que aderiram a Ata de Registro de Preços 2/2013. Explica-se. 
O Ministro Walton Alencar Rodrigues considerou, em 5/4/2017, que os autos não estavam "em condições de serem avaliados no mérito" (peça 32, p. 3) , razão pela qual determinou a realização de diligências ao Municípios de Batalha/PI e de Timon/MA e as oitivas das empresas registradas na Ata de Registro de Preços 2/2013.
Assim, foram realizadas diligências e oitivas (peças 34-51, 156-159, 167-168) que ensejaram ao comparecimento aos autos das empresas com a consequente inserção de diversos documentos relacionados ao Pregão Presencial SPR 2/2013 (vide peças 70, 73, 80-97, 100-122, 127, 137-142, 146, 165, 169) . Ademais, consta nos autos razões de justificativas dos responsáveis contendo diversos documentos relacionados ao certame (peças 186, 190, 209-212) .
Em relação a essa questão, a SecexAgroAmbiental entendeu (peça 213, p. 19) que:
105. Para a continuidade do processo, seriam necessárias novas diligências aos municípios de Batalha/PI e de Timon/MA, possivelmente novas audiências teriam que ser feitas, ocasionando mais gastos públicos e com remotas possibilidades de reaver eventuais pagamentos indevidos, mesmo porque não houve demonstração clara de que tenha havido dano.
Porém, o Ministro Walton Alencar Rodrigues fez os seguintes esclarecimentos no voto (peça 273) condutor do Acórdão 1539/2020-TCU-Plenário (peça 272) que apreciou embargos de declaração opostos Walber Coelho, verbis:
Quanto à alegada necessidade de diligenciar os entes que aderiram à ata de registros de preços, a fim de verificar a extensão das adesões, não procede. O responsável está sendo apenado por ter assinado os termos de cooperação com diversos municípios, o que lhes permitiu beneficiarem-se da ata de registros de preços para a qual o edital não previu adesões. Ainda que esses entes não tenham efetivamente contratado as empresas registradas na ata, permanece a irregularidade praticada por aqueles que emitiram as autorizações de adesão, sem amparo legal, e a uma ata manifestamente irregular.
Como se vê, tanto Walber Coelho, então presidente da Comissão Permanente de Licitação (CPL) , Clayson Amaral Rodrigues, ex-prefeito Municipal de Batalha/PI, foram sancionados pela condução do Pregão Presencial SRP 2/2013 promovido pelo Município de Batalha/PI, mormente por permitir a extrapolação do limite total global previsto no diploma (inciso II do § 4º-A do art. 22 do Decreto 7.892/2013) .
A questão central, então, diz respeito às atuações dos gestores do órgão gerenciador do Pregão Presencial SRP 2/2013, que é aquele responsável pela condução do conjunto de procedimentos para registro de preços e gerenciamento da ARP dele decorrente, nos termos do art. 1º, inciso III, do Decreto 7.892/2013. Isto é, não é a conduta dos órgãos não participantes ("caronas") que está em discussão, mas sim a daqueles.
Os diversos documentos carreados aos autos são bastantes para firmar a convicção de que a Ata 2/2013 não indicava os quantitativos dos itens registrados e a ordem de classificação dos fornecedores registrados na ata, em ofensa frontal ao art. 11 do Decreto 7.892/2013, bem como o fato de ter havido a extrapolação em pelo menos dez vezes do limite estabelecido no art. 22, § 4º, do Decreto 7.892/2013, em virtude da firmatura de 40 (quarenta) atos de cooperação técnica com caronas", os quais previram a contratação de 100% dos itens registrados na Ata 2/2013.
	Da análise da prescrição
No exame da prescrição, a Serur tem adotado os entendimentos detalhados na peça 306, que contém estudo e pronunciamentos anteriores da secretaria sobre o tema. Nessas manifestações estão desenvolvidas as seguintes premissas, que serão utilizadas no presente exame: 
	a)  ao julgar o RE 636.886, o STF conferiu nova interpretação ao art. 37, § 5º, da Constituição Federal, fixando a tese de que "é prescritível a pretensão de ressarcimento ao erário fundada em decisão de Tribunal de Contas";
	b)  as pretensões punitiva e de ressarcimento devem observar o mesmo regime na atividade de controle externo, dado o objetivo comum da prescrição, de fixar prazo para o Tribunal de Contas agir, para caracterizar o ilícito, identificar seu autor, dimensionar as consequências da conduta e impor as consequências legais, independentemente de tais consequências terem natureza punitiva ou ressarcitória;
	c)  até que sobrevenha norma específica, entende-se que a prescrição das pretensões punitiva e de ressarcimento, no processo de controle externo, deve observar o regime Lei 9.873/1999, na linha dos recentes pronunciamentos do STF a respeito. Assim, sem prejuízo de se realizar o exame da prescrição também segundo o prazo decenal previsto no Código Civil, o critério adotado, na formulação da proposta de encaminhamento, será o da Lei 9.873/1999.  
Análise da prescrição segundo os critérios do Acórdão 1441/2016-TCU-Plenário:
No que se refere à pretensão punitiva, o TCU tem tradicionalmente aplicado os critérios definidos no Acórdão 1441/2016-TCU-Plenário, que, em incidente de uniformização de jurisprudência, orientou-se pela aplicação do Código Civil. Por este acórdão, em linhas gerais, a prescrição subordina-se ao prazo geral de dez anos (CC, art. 205) , contado a partir da data da ocorrência do fato e interrompido pelo ato que ordenar a citação, a audiência ou a oitiva da parte.
Entre outras razões que justificaram a adoção desse critério destaca-se a de que o citado dispositivo constitui uma cláusula geral a ser empregada sempre que a pretensão for prescritível, mas a lei não estabelecer um prazo específico, como na hipótese.
Aplicando essas balizas ao caso em exame, considerando que o Edital do Pregão Presencial SRP 2/2013 foi publicado em 19/2/2013 e que a decisão condenatória fora prolatada em 6/5/2020, conclui-se que não ocorreu a prescrição da pretensão punitiva, caso adote-se os parâmetros definidos no Acórdão 1441/2016-TCU-Plenário.
Análise da prescrição pelo regime da Lei 9.873/1999 
Adotando-se as premissas fixadas na Lei 9.873/1999 ao caso em exame, e mesmo considerando-se o prazo geral, de cinco anos, observa-se que não teria ocorrido a prescrição. Para tanto, é preciso considerar os seguintes parâmetros:
	a) Termo inicial: 
A Lei 9.873/1999, art. 1º, parte final, traz previsão expressa a respeito do início do prazo em se tratando de infração de caráter permanente ou continuado. Nesta hipótese, a prescrição começa a correr não da data de cada fato, e sim "do dia em que tiver cessado" a permanência ou a continuidade.
Na hipótese em exame, considera-se o termo a quo o dia 19/2/2013, data na qual houve a publicação do edital do Pregão Presencial SPR 2/2013 (peça 198, p. 44) .
 Como evidenciam as causas interruptivas elencadas adiante, não se consumou o fenômeno da prescrição.
	b) Prazo:
A Lei 9.873/1999 apresenta um prazo geral, de cinco anos (art. 1º) , e um prazo especial, previsto no art. 1º, § 2º, a saber: "quando o fato objeto da ação punitiva da Administração também constituir crime, a prescrição reger-se-á pelo prazo previsto na lei penal".
A irregularidade discutida nesta TCE, adesão de quarenta municípios dos Estados do Piauí e Ceará, não se configura crime previsto na lei penal, razão pela qual o prazo prescricional é de 5 (cinco) anos.  
Não obstante, as causas interruptivas indicadas abaixo evidenciam que a prescrição não se consumou. 
	c) Interrupções por atos inequívocos de apuração dos fatos:
No regime da Lei 9.873/1999, a prescrição se interrompe "por qualquer ato inequívoco, que importe apuração do fato" (art. 2º, II) . No caso em exame, em que este Tribunal teve ciência dos fatos em 20/11/2015 quando do recebimento da denúncia (peça 1, p. 1, vide situações similares discutidas no MS 32.201) , a prescrição foi interrompida:
	a) em 21/3/2016, quando a então Secretaria de Controle Externo no Estado do Ceará propôs a realização da audiência prévia dos Srs. Clayson Amaral Rodrigues e Walber Coelho de Almeida Rodrigues a fim de que apresentassem razões de justificativa acerca das irregularidades (peça 5) ; 
	b) em 8/3/2017, momento em que a então Secretaria de Controle Externo no Estado do Ceará propôs cominar multa aos Srs. Clayson Amaral Rodrigues e Walber Coelho de Almeida Rodrigues (peça 29) ;
	c) em 14/12/2017, com a realização reiteração de diligência à prefeitura municipal de Batalha/PI e com a diligência ao Tribunal de Contas do Estado Piauí (peça 154) ; 
	d) em 20/4/2007, com a instauração do Processo Administrativo Disciplinar pela Portaria INSS/CORREGSP n° 066, de 20/4/2007, publicada no BSL n° 047, de 23/4/2007 (referida no relatório, peça 6, p. 1, § 3º, e no parecer jurídico de peça 7, p. 1) ;
	d) Interrupções pela citação dos responsáveis:
A prescrição também é interrompida "pela notificação ou citação do indiciado ou acusado, inclusive por meio de edital", nos termos do art. 2º, I, da Lei 9.873/1999. E, no regime dessa lei, a interrupção se dá pela citação propriamente dita, e não pelo despacho que a ordena. Com esse fundamento, houve a interrupção:
	a) em 6/4/2016 e 10/9/2018, com as audiências do responsável Clayson Amaral Rodrigues (AR´s de peças 15 e 183) ; e 
	b) em 10/5/2016 e 7/11/2018, com as audiências do responsável Walber Coelho de Almeida Rodrigues (edital de notificação de peça 22 e AR de peça 199) .
Cabe destacar, por oportuno, que, em se tratando de devedores solidários, a interrupção da prescrição feita a um prejudica aos demais. Incide, nesse caso, regra própria da teoria geral das obrigações, segundo a qual "a interrupção efetuada contra o devedor solidário envolve os demais" (art. 204, § 1º, do Código Civil) . São consequências próprias da solidariedade (a exemplo da regra de que o credor pode demandar qualquer dos devedores, art. 275 do Código Civil) , que não precisam ser repetidas em cada diploma legal específico.  
	e) Interrupção pela decisão condenatória recorrível:
Por fim, a prescrição também se interrompe "pela decisão condenatória recorrível" (art. 2º, III, da Lei 9.873/1999) . Com esse fundamento, houve a interrupção em 6/5/2020, data da sessão em que foi proferido o acórdão condenatório (peça 233) . Essa interrupção é relevante, por estabelecer prazo para julgamento do recurso.
	f) Da prescrição intercorrente:
Nos termos do art. 1º, § 1º, da Lei 9.873/1999, opera-se a prescrição intercorrente se o processo ficar paralisado por mais de três anos, aguardando "julgamento ou despacho".
Note-se que há uma correlação entre essa hipótese e as causas de interrupção da prescrição do art. 2º. Com efeito, uma vez interrompida a prescrição por alguma das hipóteses do art. 2º, o processo não pode ficar inativo, sem qualquer inovação processual relevante, por mais de três anos. 
Trata-se de prazo específico, não se aplicando nem o prazo geral de cinco anos nem o prazo especial, da lei penal (§ 2º) . A finalidade da prescrição intercorrente, com seu prazo próprio, é a de assegurar a eficiência e celeridade nas apurações administrativas. Seria contrário a essa finalidade a paralisação injustificada do processo por período maior que o triênio estabelecido para a hipótese.
A extrapolação do prazo de três anos, sem inovação relevante no processo, pode configurar negligência. Por isso, além de se operar a prescrição, deve-se promover a "apuração da responsabilidade funcional decorrente da paralisação, se for o caso".
Em muitas situações o exame da prescrição intercorrente pode ficar prejudicado nos processos já em tramitação no TCU. Como a ação de ressarcimento era considerada imprescritível, as peças que compõem a tomada de contas especial, elencadas no art. 10 da Instrução Normativa-TCU 71/2012, não contemplam informações pormenorizadas quanto ao andamento do processo na fase interna, o que pode prejudicar a análise de eventual paralisação por mais de três anos. 
Assim, caso o tribunal venha a adotar a sistemática da Lei 9.873/1999 para aferir a prescrição, convém avaliar, oportunamente, a possibilidade de ajustes na IN-TCU 71/2012, para que as tomadas de contas especiais encaminhadas ao tribunal contemplem informações sobre as interrupções ocorridas na fase interna do procedimento (como, por exemplo, declaração do órgão instaurador da TCE, de que o processo não ficou paralisado por mais de três anos, na forma do art. 1º, § 1º, da citada lei) . 
Especificamente quanto a esta denúncia, as próprias causas de interrupção elencadas acima permitem evidenciar que o processo teve andamento regular, não se operando a prescrição intercorrente prevista na Lei 9.873/1999.
	g) Conclusão:
Independentemente da existência de outras causas interruptivas não elencadas acima, observa-se, pelos eventos indicados, que em nenhum momento transcorreu prazo suficiente para se operar a prescrição quinquenal, tomando-se por referência a Lei 9.873/1999, tida pelo STF como norma regente da prescrição da pretensão punitiva pelo TCU.
	CONCLUSÃO
Não há razões de fato e de direito para o arquivamento da denúncia, tendo em vista a gravidade das irregularidades apontadas e a materialidade do conjunto de itens adjudicados por meio da Ata de Registro de Preços 2/2013.
O edital do Pregão Presencial SPR 2/2013 para registro de preços deveria prever a "estimativa de quantidades a serem adquiridas por órgãos não participantes, observado o disposto no § 4º do art. 22, no caso de o órgão gerenciador admitir adesões". No entanto, o edital foi silente a respeito da possibilidade da adesão de não participantes ("caronas") . 
A decisão a quo não chegou a vedar, no caso concreto, a adesão dos "caronas", tendo tão somente considerado ilegal a extrapolação em pelo menos dez vezes (10x) do limite estabelecido no art. 22, § 4º, do Decreto 7.892/2013, em face das celebrações de 40 (quarenta) atos de cooperação técnica que previram a contratação de 100% dos itens registrados na Ata 2/2013.
Walber Coelho de Almeida Rodrigues, então pregoeiro e presidente da CPL de Batalha/PI, assinou 21 atos de cooperação; ou seja, mais de 50% (cinquenta por cento) dos 40 (quarenta) Atos de Cooperação.
O ex-prefeito Clayson Amaral Rodrigues assinou o edital do Pregão Presencial SPR 2/2013 (peça 198, p. 44) ; homologou o Pregão Presencial com registro de preços nº 002/2013 (peça 19, p. 44) , sem que fosse informada a classificação das propostas de cada sociedade empresária; e subscreveu várias autorizações de adesão à ata de registro de preços.
Os responsáveis não apresentaram justificativas e a comprovação da inviabilidade da utilização da forma eletrônica no Pregão Presencial SPR 2/2013. Ademais, era obrigatória as informações acerca do quantitativo e da ordem de classificação.
Os responsáveis não demonstraram que a multa cominada aos responsáveis pelo TCE/PI teve como fundamento as irregularidades ocorridas no âmbito do Pregão Presencial n° 002/2013, cujo objeto foi o fornecimento de medicamentos e demais produtos que foram custeados com recursos do Fundo Único de Saúde (FUS) , Piso de Atenção Básica (PAB) e Assistência Farmacêutica Básica e recursos municipais.
  Nesse sentido, o TCU é que têm competência para apreciar os atos, os procedimentos e as despesas custeadas com os recursos federais e o TCE/PI aquelas pagas com recursos municipais.
Não há necessidade deste Tribunal diligenciar os entes que aderiram à ata de registros de preços. Os diversos documentos carreados aos autos são bastantes para firmar a convicção de que a Ata 2/2013 não indicava os quantitativos dos itens registrados e a ordem de classificação dos fornecedores registrados na ata, violando o disposto no art. 11 do Decreto 7.892/2013, bem como o fato de ter havido a extrapolação em pelo menos dez vezes do limite estabelecido no art. 22, § 4º, do Decreto 7.892/2013.
Observa-se, pelos eventos interruptivos, que em nenhum momento transcorreu prazo suficiente para se operar a prescrição quinquenal, tomando-se por referência a Lei 9.873/1999, tida pelo STF como norma regente da prescrição da pretensão punitiva pelo TCU, tampouco a prescrição intercorrente.  
	PROPOSTA DE ENCAMINHAMENTO
	Diante do exposto, submetem-se os autos à consideração superior, com posterior encaminhamento ao Ministério Público junto ao Tribunal de Contas da União e ao Gabinete do Relator, propondo:
0. conhecer dos pedidos de reexames interpostos por Clayson Amaral Rodrigues e Walber Coelho de Almeida Rodrigues, com fulcro no art. 48 da Lei 8.443, de 1992, e no art. 286 do RI/TCU, e, no mérito, negar-lhes provimento; e
0. dar ciência da deliberação que vier a ser proferida por esta Corte ao denunciante, ao Fundo Nacional de Saúde e ao Município de Batalha/PI."
É o relatório.

Walber Coelho de Almeida Rodrigues (5457/OAB/PI); Fellipe Roney de Carvalho Alencar (8824/OAB-PI); Daniel da Costa Araújo (7128/09/OAB-PI); Diogo Josennis do Nascimento Vieira (8754/OAB-PI); Leandro Cardoso Lages (2753/OAB-PI); Willer Tomaz de Souza (32023/OAB-DF); Daniel Albuquerque de Abreu (55.446/OAB-DF); Marlos dos Santos Silva (6158/OAB-PI); Uanderson Ferreira da Silva (5.456/OAB-PI); Fernando Antônio Andrade de Araújo Filho (11323/OAB-PI); Erico Malta Pacheco (3906/OAB-PI); Vitor Tabatinga do Rego Lopes (6989/OAB-PI), Everardo Oliveira Nunes de Barros (2789/OAB-PI) e outros.

Não atuou.

denúncia. Irregularidades no Pregão Presencial SRP 2/2013, promovido pelo Município de Batalha/PI, com vistas À publicação de ata de registro de preços para fornecimento de medicamentos e materiais relacionados À área de saúde. Conhecimento, Procedência e multas. Embargos de declaração. Ausência de contradição, omissão ou obscuridade. Tentativa de rediscutir o mérito. Não provimento. PEDIDOS DE REEXAME. NEGATIVA DE PROVIMENTO.

DENÚNCIA (DEN)

Secretaria de Recursos (Serur); Secretaria de Controle Externo da Saúde (SecexSaude).

Preliminarmente, conheço dos recursos em apreço, eis que foram preenchidos os requisitos necessários à admissibilidade. 
2.	Trata-se de pedidos de reexame interpostos pelo sr. Clayson Amaral Rodrigues, ex-prefeito de Batalha/PI, e pelo sr. Walber Coelho de Almeida Rodrigues, então pregoeiro e presidente da comissão permanente de licitação (CPL) , contra o Acórdão 1103/2020-TCU-Plenário. Por meio dessa decisão, apreciou-se denúncia sobre irregularidades praticadas na adesão, na condição de carona, de quarenta e oito municípios dos Estados do Piauí e do Ceará, além do Município de Timon/MA, à Ata de Registro de Preços 2/2013, cujo órgão gerenciador foi o Município de Batalha/PI. 
3.	Na deliberação recorrida, o ex-prefeito foi multado, com fundamento no art. 58, II, da Lei 8.443/1992, em R$ 20.000,00 e o pregoeiro, em R$ 25.000,00. 
4.	Referida ata decorreu do Pregão Presencial SPR 2/2013, cujo objeto foi a contratação de empresas especializadas no fornecimento de medicamentos, material hospitalar, material laboratorial, móveis hospitalares, materiais permanentes, equipamentos, material para curativos, material de consumo odontológico, instrumental odontológico e equipamentos para laboratório de prótese dentária, a serem pagos com recursos do Fundo Único de Saúde (FUS) , do Piso de Atenção Básica (PAB) e da Assistência Farmacêutica Básica, dentre outras fontes. 
5.	Cabe abrir parêntese para reafirmar a competência do TCU para fiscalizar recursos do Sistema Único de Saúde repassados aos entes federados na modalidade de transferência fundo a fundo, sendo irrelevante se tratar de transferência legal. Por sinal, na aplicação desse montante, devem-se observar as normas editadas pelo Governo Federal, inclusive o regulamento do Sistema de Registro de Preços (SRP) , consubstanciado no Decreto 7.892/2013, vigente na época do certame.
6.	Voltando ao caso concreto, o edital do Pregão Presencial SRP 2/2013 não previu a possibilidade de adesões por outros órgãos ou entidades não participantes, de modo que não havia no instrumento convocatório a estimativa de quantidades a serem adquiridas pelos caronas. Desse modo, depreende-se que esse tipo de participação não seria permitido, nos termos do art. 9º, III, do Decreto 7.892/2013.
7.	Entretanto, não foi isso que ocorreu. Os recorrentes autorizaram dezenas de adesões, de modo que, se concretizadas na sua integralidade, o valor total das contratações resultantes dos caronas pode ter atingido a ordem de R$ 269 milhões, quantia muito superior à ata de registro de preços, adjudicada por R$ 5.606.737,45. 
8.	Nos termos do art. 22, §§ 3º e 4º, do Decreto 7.892/2013, na redação vigente na época da publicação do edital, havia dois limites à adesão de caronas: i) as aquisições adicionais promovidas pelos caronas não poderiam exceder, por órgão ou entidade, a cem por cento dos quantitativos dos itens do instrumento convocatório e registrados na ata para o órgão gerenciador e órgãos participantes; e ii) a adesão total não poderia exceder o quíntuplo da quantidade registrada. 
9.	Se não bastasse, foram constatados outros três problemas graves. 
10.	O processo administrativo do Pregão Presencial SRP 2/2013 nunca foi apresentado ao TCU, sob a justificativa de que teria desaparecido. Para apuração dos fatos, foi demandado um esforço adicional, que incluiu pesquisas nos diários oficiais, diligências aos Tribunais de Contas estaduais e oitivas das empresas contratadas.  
11.	Ao examinar a publicação da ata, observou-se a ausência de indicação dos quantitativos dos itens registrados e de informações sobre a classificação dos fornecedores. Para cada lote, constava uma relação nominal de empresas, não sendo possível identificar o licitante vencedor, a classificação do certame e se os demais aceitaram cotar os insumos com preços iguais ao do licitante vencedor (art. 11 do Decreto 7.892/2013) . Nas razões de justificativa, os recorrentes admitiram que o quantitativo dos itens registrados não constava da publicação do extrato da ata, mas justificaram que a informação estaria no processo administrativo desaparecido, o que não foi possível confirmar.  
12.	Também se constatou a utilização da modalidade pregão na forma presencial, sem que tenha sido comprovada e justificada a inviabilidade da utilização da forma eletrônica, nos termos do § 1º do art. 4º do Decreto 5.450/2005. O argumento seria de que o município não disporia de condições tecnológicas para suportar o processamento digital do certame, o que não foi aceito na deliberação recorrida.  
13.	Cabe ressaltar, ainda, que o sr. Clayson Amaral Rodrigues, ex-prefeito de Batalha/PI, e o sr. Walber Coelho de Almeida Rodrigues, pregoeiro e presidente da CPL, assinaram o edital do Pregão Presencial SPR 2/2013. Este (pregoeiro) adjudicou o objeto do pregão às empresas cadastradas na ata, aquele (ex-prefeito) homologou a licitação. As autorizações de adesão à ata de registro de preços foram praticadas ora por um, ora pelo outro. 
14.	 Portanto, os recorrentes foram apenados por três irregularidades: i) celebração de atos de cooperação com diversos municípios para utilizar preços registrados na ata do Pregão Presencial 2/2013, apesar de não haver, no instrumento convocatório, previsão de adesão posterior por órgão não participante, além de ter havido extrapolação dos limites previstos no art. 22, § 4º, do Decreto 7.892/2013; ii) utilização da modalidade pregão na forma presencial em vez da eletrônica; e iii) desobediência aos princípios da legalidade, da transparência, da impessoalidade, da publicidade, da vinculação ao instrumento convocatório, da competitividade e do julgamento objetivo, bem como afronta ao art. 11 do Decreto 7.892/2013, ao publicar a Ata de Registro de Preços 2/2013 sem a indicação dos quantitativos dos itens registrados e sem as informações sobre a classificação dos fornecedores registrados.  
15.	Nos pedidos de reexame, os recorrentes alegam que: i) o TCU deveria considerar a denúncia prejudicada e arquivá-la, assim como sugerido pela SecexSaúde, que examinara o processo na origem; ii) as adesões não eram autorizadas pelo pregoeiro, mas pelo gestor municipal (prefeito) ; iii) o quantitativo de 48 adesões corresponderia a várias atas e não apenas àquela que decorreu do Pregão Presencial 2/2013; iv) o município não tinha equipamentos, tecnologia e pessoal capacitado para a realização do pregão na forma eletrônica; v) no tocante à ordem de classificação, era costume do município, quando da publicação do extrato dos preços finais, colocar na sequência os preços registrados, ou seja, quem aparece em primeiro é o primeiro, quem aparece em segundo é o segundo, e assim sucessivamente; vi) seria necessária a notificação dos municípios caronas para que pudessem confirmar as adesões e os itens contratados; e vii) teria havido a prescrição da pretensão punitiva do TCU.
16.	A Secretaria de Recursos analisou essas questões e propôs rejeitá-las, negando provimento aos apelos. Manifesto-me de acordo com a proposta da unidade técnica, cujos fundamentos incorporo como razões de decidir, sem prejuízo das considerações que passo a fazer. 
17.	De fato, a SecexSaúde havia sugerido o arquivamento dos autos, fundamentado na ausência de peças importantes do processo licitatório e, principalmente, na constatação de que os mesmos fatos já vinham sendo investigados pelo Ministério Público Federal e pelo Tribunal de Contas do Estado do Piauí. Por sinal, este último aplicou multas individuais, aos dois recorrentes, de 200 unidades fiscais de referência daquele Estado, o que corresponde a pouco mais de R$ 600,00. 
18.	Todavia, o relator a quo, de forma acertada, entendeu que os fatos aqui tratados eram graves a ponto de justificar a continuidade do processo. Afinal, além de não haver comprovação de que os objetos dos processos eram idênticos, a competência das Cortes de Contas é concorrente, dada a pluralidade das fontes de financiamento dos programas e fundos. Ou seja, mesmo que ficasse demonstrada a avaliação redundante sobre as mesmas irregularidades, a dosimetria das sanções está inserida no âmbito da independência das instâncias, cabendo a cada órgão formar seu juízo de reprovabilidade das condutas, contanto que leve em consideração a multa que já fora aplicada pelas instâncias concorrentes. 
19.	Nesse sentido, o Tribunal já se pronunciou no sentido de que não há conflito de competência entre as diferentes jurisdições de controle (federal, estadual e municipal) no que se refere à fiscalização no âmbito do SUS, em razão da impossibilidade de se diferenciar a origem dos recursos. Os órgãos de controle federal e locais devem atuar de forma complementar e concomitante. Cito, nesse sentido, o Acórdão 2942/2013-TCU-Plenário.
20.	Ao contrário do que alega, constam dos autos 21 autorizações de adesão emitidas pelo pregoeiro. As publicações no diário oficial dos municípios contêm a assinatura do recorrente e informam expressamente que era ele o responsável pelo gerenciamento do sistema de registro de preços de Batalha/PI. 
21.	O sr. Walber Coelho de Almeida Rodrigues afirma, inclusive em sede de memoriais constantes das peças 308 e 309, que tais publicações seriam tão somente termos de cooperação firmados entre os municípios (órgão gerenciador, de um lado, e órgão não participante, do outro) , sendo que a decisão competia aos ex-prefeitos Clayson Amaral Rodrigues e Terezinha de Jesus Cardoso Alves. Sua intenção é demonstrar que as autorizações de adesão consistiriam basicamente em atos meramente ordinatórios. 
22.	Ocorre que a alegação não pode ser aceita. Apesar de os 34 documentos apresentados no memorial serem de autoria dos ex-prefeitos de Batalha/PI e informarem ao então pregoeiro sobre a necessidade de liberação dos objetos para os municípios caronas, tenho que a adesão só pode ser autorizada pelo órgão gerenciador, em conformidade com o procedimento previsto no Decreto 7.892/2013. Tal função era desempenhada, na época, pelo ex-pregoeiro recorrente, como pode ser visto nas publicações das 21 autorizações, e não pelos chefes municipais. 
23.	Ademais, não está comprovado que todas as essas autorizações emitidas pelo recorrente foram precedidas de pedidos dos ex-prefeitos. Isso porque mais da metade dos documentos juntados no memorial fazem referência a municípios não autorizados pelo recorrente. Sendo assim, rejeito a tese.
24.	Ambos os recorrentes contestam a existência de 48 caronas no pregão em apreço. No entender deles, as adesões nem sempre foram autorizadas para todos os itens, além do fato de que algumas liberações teriam ocorrido em relação a outros certames. 
25.	Os extratos de publicação referentes a todas as adesões estão juntados no processo à peça 1, p. 24/44) . Neles, consta que os itens requeridos correspondem a 100% do objeto. Logo, não procede a alegação. 
26.	Quanto à utilização do pregão presencial, o Decreto 5.450/2005 estabelece, de forma inequívoca, que o certame deve ser utilizado na forma eletrônica, salvo nos casos de comprovada inviabilidade, a ser justificada no processo administrativo do certame. Ocorre que tal escusa não constou dos documentos da época, mas tão somente por ocasião da apresentação das razões de justificativa e dos pedidos de reexame, circunstância que não afasta a falha. 
27.	Como é do conhecimento de todos, a realização da modalidade presencial, em regra, pode prejudicar a competitividade, limitando a participação de potenciais interessados e interferindo em um dos princípios basilares da licitação, que é a busca da proposta mais vantajosa para a administração. Assim, também rejeito este argumento.
28.	Prosseguindo, a redação original do art. 11 do Decreto 7.892/2013 dispunha que a ata deveria conter os preços e os quantitativos do licitante mais bem classificado, bem como o registro dos concorrentes que aceitassem cotar os insumos com preços iguais aos do vencedor, observando-se sempre a classificação do certame. Não foi isso que se constatou no caso concreto. 
29.	A versão publicada não indicava os quantitativos dos itens registrados, não continha informações sobre a classificação dos fornecedores, tampouco mencionava sobre eventual concordância dos demais licitantes em fornecer os produtos pelos preços praticados pelo vencedor. Por exemplo, para o analgésico/antitérmico AAS infantil, constante do lote 1, destinado à farmácia básica, a ata contém as seguintes informações:
30.	Das três falhas mencionadas no parágrafo anterior, apenas a segunda foi abordada nos recursos, oportunidade em que argumentaram ser costume do município colocar as empresas na sequência de classificação (na tabela anterior, a Up Med Distribuidora Ltda. teria supostamente sido classificada em primeiro lugar; a Droga Rocha Distribuidora de Medicamentos Ltda., em quinto lugar) . Tal prática não pode ser aceita, pois, além de violar preceitos básicos de transparência e dificultar a compreensão da sociedade, dos órgãos de controle e dos municípios interessados em aderir à ata, cria embaraço às próprias unidades que vão receber o processo e realizar a contratação do fornecimento dos insumos. 
31.	Os recorrentes aduzem que o Tribunal deveria diligenciar os municípios para que pudessem confirmar as adesões e os itens contratados. Questionam, no fundo, o argumento do Relator a quo  (Min. Walton Alencar)  segundo o qual, a partir de um certame adjudicado por R$ 5.606.737,45, as contratações dele decorrentes poderiam superar R$ 269 milhões. Esse cálculo considerou as 48 autorizações e o fato de que, em todas elas, os itens requeridos e concedidos correspondem a 100% do objeto (R$ 269.123.397,60 = 48 x R$ 5.606.737,45) . 
32.	O Decreto 7.892/2013 previu que a adesão à ata de registro de preços, por parte dos caronas, dependeria da admissão pelo órgão gerenciador. Só depois os órgãos não participantes podem firmar o contrato. Ou seja, cabe ao gerenciador o controle das autorizações para que não seja superado o quíntuplo do quantitativo de cada item registrado, conforme previsto no art. 22, § 4º, da citada norma. Sendo assim, torna-se irrelevante a confirmação junto aos municípios aderentes dos itens e quantitativos contratados. 
33.	A intenção da norma foi impedir modificações significativas nos quantitativos previstos, evitando-se ganhos excessivos decorrentes dos ganhos de escala, sem que esse aumento de receita seja repassado, ao menos em parte, para o poder público. 
34.	Por fim, por meio do Acórdão 1441/2016-TCU-Plenário, este Colegiado decidiu incidente de uniformização de jurisprudência, fixando-se o prazo decenal, com fundamento no art. 205 do Código Civil, para a prescrição da pretensão punitiva do Tribunal. Sendo assim, considerando que a publicação do edital ocorreu em 19/2/2013, quando se decidiu pela realização do certame na forma presencial; que a ata de registro de preços foi publicada em 3/4/2013, que as autorizações de adesão ocorreram de 8/4/2013 a 25/11/2013; que as audiências (marco interruptivo) dos responsáveis ocorreram em 1º/4/2016, conforme peças 10 e 11; e que a multa foi aplicada na sessão de 6/5/2020, concluo que as sanções não estão prescritas. 
35.	Ante o exposto, acompanhando os pareceres uníssonos da Secretaria de Recursos, voto por que seja adotada a deliberação que ora submeto a este Colegiado. 
TCU, Sala das Sessões Ministro Luciano Brandão Alves de Souza, em 20 de abril de 2021.
BENJAMIN ZYMLER 
Relator